【裁判字號】    95,簡上,753
【裁判日期】    950904
【裁判案由】    妨害兵役
【裁判全文】
臺灣高雄地方法院刑事判決             95年度簡上字第753號
上  訴  人  甲○○
即  被  告
上列上訴人因妨害兵役案件，不服本院高雄簡易庭95年度簡字第
3008號中華民國95年5月19日第一審刑事簡易判決（臺灣高雄地
方法院檢察署檢察官聲請簡易判決處刑案號：95年度偵緝字第
763號），提起上訴，本院管轄之第二審合議庭適用簡式審判程
序判決如下：
    主  文
原判決撤銷。
甲○○後備軍人意圖避免召集處理，居住處所遷移，無故不依規
定申報，致使教育召集令無法送達，處有期徒刑貳月，如易科罰
金，以參佰元折算壹日。
    事  實
一、甲○○明知其具有後備軍人身分，原住於高雄市○○區○○
    路791 號11樓（聲請簡易判決處刑書誤載為自強路），詎其
    於民國94年7 月間，竟意圖避免教育召集，而遷離前開地址
    ，且無故不申報，經高雄市左營區戶政事務所於94年7 月6
    日逕將其他戶籍暫遷至高雄市左營區○○○路479 號（即高
    雄市左營區戶政事務所），致使高雄市後備司令部所發，指
    定甲○○應於94年11月2 日8 時至屏東縣枋寮鄉○○村○○
    路1 號新開營區接受教育召集之博愛2404之3 號教育召集令
    ，於94年10月16日及同年月18日由警員遞送2 次，因該員未
    居住在戶籍地致無法通知。
二、案經高雄市後備司令部報請臺灣高雄地方法院檢察署檢察官
    偵查起訴。
    理  由
一、本件被告甲○○所犯係死刑、無期徒刑、最輕本刑為3年以
    上有期徒刑以外之罪，其於審理程序就前揭被訴事實為有罪
    之陳述，經審判長告知簡式審判程序之旨，並聽取其與公訴
    人之意見後，本院認無不得或不宜改依簡式審判程序進行之
    處，爰依刑事訴訟法第273條之1第1項，裁定進行簡式審判
    程序，合先敘明。
二、上開犯罪事實，業據被告於本院審理時坦承不諱，並有召集
    令、召集令交付情形紀錄、被告未按戶籍地居住亦未申報戶
    籍遷移調查表、召集令存寄照片1 張、法務部戶役政連結作
    業系統遷徙紀錄及高雄市左營區戶政事務所95年3 月23日高
    市左戶字第09500001614 號函在卷可稽，被告自白與事實相
    符。是本件事證明確，被告妨害兵役犯行堪以認定。
三、論罪科刑理由─
  (一)查被告行為後，刑法於94年2月2日經總統令修正公布，並於
    95年7月1日施行，而比較新舊法時應就罪刑有關之共犯、未
    遂犯、想像競合犯、牽連犯、連續犯、結合犯，以及累犯加
    重、自首減輕暨其他法定加減原因（如身分加減）與加減例
    等一切情形，綜其全部罪刑之結果而為比較（最高法院95年
    5月23日刑事庭第8次會議決議參照）。經查：刑法修正施行
    前，刑法第41條第1項前段原規定：「犯最重本刑為5年以下
    有期徒刑以下之刑之罪，而受6個月以下有期徒刑或拘役之
    宣告，因身體、教育、職業、家庭之關係或其他正當事由，
    執行顯有困難者，得以1元以上3元以下折算一日，易科罰金
    。」，該易科罰金折算標準，依修正前罰金罰鍰提高標準條
    例第2條前段規定，就其原定數額提高為100倍折算1日，則
    修正前之易科罰金折算標準，應以銀元300元折算1日，經折
    算為新臺幣後，應以新臺幣900元折算為1日。惟修正後之刑
    法第41條第1項前段則規定：「犯最重本刑為5年以下有期徒
    刑以下之刑之罪，而受6個月以下有期徒刑或拘役之宣告者
    ，得以新臺幣1,000元、2,000元或3,000元折算1日，易科罰
    金。」，比較修正前後之易科罰金折算標準，以95年7月1日
    修正公布施行前之規定，較有利於被告。
  (二)按妨害兵役治罪條例第10條第3 項、第1 項第3 款之後備軍
    人居住處所遷移無故不依規定申報，致使召集令無法送達罪
    ，其所謂「不依規定申報」，係指未依戶籍法規定辦理戶籍
    異動登記，及依後備軍人管理規則向新居地之役、戶政單位
    為異動登記者而言，是後備軍人居住處所遷移，即應依相關
    規定辦理申報登記。核被告所為，係犯妨害兵役治罪條例第
    10條第3項、第1項第3款之罪，並應依同條例第6條第1項規
    定科刑。
四、原審判決以被告罪證明確，並據以論罪科刑，固非無見，惟
    查：(1)被告行為後，刑法部分條文業經修正如上述，原審未
    及比較新舊法，自有未當；(2)被告於本院審理時，業已坦承
    犯行，顯知所悔悟，原審不及審酌而為裁判，亦有未洽。從
    而，本件上訴意旨，指摘原判決量刑過重，請求輕判，為有
    理由，應由本院將原判決撤銷改判。
五、爰審酌被告被告明知身為後備軍人，於居住處所遷移時，本
    應依規定申報，且前於93年間因妨害兵役案件，甫經本院判
    處拘役40日確定，竟未稍加謹慎，復無故未依規定申報，致
    教育召集令無法送達，一再妨害國家徵兵之順暢及兵役之管
    理，惡性非輕，惟衡及其犯罪動機及於本院業已坦承犯行，
    態度良好等一切情狀，量處如主文第二項所示之刑，並依修
    正前刑法第41條第1 項前段諭知易科罰金之折算標準。
據上論斷，應依刑事訴訟法第455條之1第1項、第3項、第369條
第1項前段、第364條、第273條之1、第299條第1項前段，妨害兵
役治罪條例第10條第3項、第1項第3款、第6條第1項，刑法第2條
第1項、第11條前段、修正前刑法第41條第1項前段，罰金罰鍰提
高標準條例第1條前段、修正前罰金罰鍰提高標準條例第2條，判
決如主文。
中    華    民    國    95    年    9     月     4    日
                    刑事第六庭  審判長法  官  黃建榮
                                      法  官  林柏壽
                                      法  官  李  蓓
以上正本證明與原本無異。
不得上訴。
中    華    民    國    95    年    9     月    4     日
                                      書記官  何慧娟
附錄本案判決論罪科刑法條：
妨害兵役治罪條例第10條後備軍人意圖避免召集處理有下列行為
之一者，處1年以下有期徒刑、拘役或科新臺幣9萬元以下罰金：
一  離營歸鄉無故不依規定報到，或重複申報戶籍者。
二  拒絕依規定調查，或體格檢查不到者。
三  居住處所遷移，無故不依規定申報者。
國民兵犯前項第 3 款之罪者，處 6 月以下有期徒刑、拘役或科新臺幣 3 萬
元以下罰金。
後備軍人犯第 1 項之罪或國民兵犯前項之罪，致使召集令無法送達者，以
意圖避免召集論；分別依第 5 條或第 6 條科刑。
妨害兵役治罪條例第6條
意圖避免教育召集或勤務召集，而有下列行為之一者，處3年以
下有期徒刑：
一  捏造免役、除役、轉役或免除召集原因者。
二  毀傷身體者。
三  拒絕接受召集令者。
四  應受召集，無故逾應召期限二日者。
五  使人頂替本人應召者。
無故不參加點閱召集，或意圖避免點閱召集，而有前項第1款至
第3款及第5款行為之一者，處1年以下有期徒刑、拘役或科新臺
幣9萬元以下罰金。
國民兵為避免應召集輔助軍事勤務犯第1項之罪者，處3年以下有
期徒刑。


司法院資訊處製作；財團法人民間司法改革基金會備份。
